【裁判字號】    90,交上訴,1170
【裁判日期】    900829
【裁判案由】    業務過失致死
【裁判全文】
臺灣高等法院臺中分院刑事判決              民國九十年度交上訴字第一一七○號
    上  訴  人  臺灣台中地方法院檢察署檢察官
    上  訴  人
    即  被  告  乙○○
    選任辯護人  沈朝江
右上訴人因被告業務過失致死案件，不服臺灣臺中地方法院中華民國九十年五月廿四
日第一審判決（民國八十九年度交訴字第八二號，起訴案號：臺灣臺中地方法院檢察
署民國八十九年度偵字第八五三一號），提起上訴，本院判決如左：
    主      文
原判決撤銷。
乙○○從事業務之人，因業務上之過失致人於死，處有期徒刑壹年貳月。
    事      實
一、乙○○係營業小客車之駕駛員，乃以駕駛為其業務之人，於民國八十九年四月十
    一日凌晨四時三十分許，駕駛車牌號碼Ｕ五─五Ｏ九號營業小客車，沿臺中市○
    ○路，往向上路（即由北向南）方向行駛，於駛抵民權路與後龍街口前時，原應
    注意車前狀況，俾隨時採取必要安全措施；又汽車行近行人穿越道前，應減速慢
    行，遇有行人穿越時，無論有無交通警察指揮或號誌指示，均應暫停讓行人先行
    通過，而依當時天候晴、光線為夜間有照明、路面乾燥、無缺陷、無障礙物、視
    距良好，並無不能注意之情形，竟疏於注意前方適有宋李桂蘭沿後龍街口由東往
    西方向步行於人行穿越道穿越馬路之車前狀況，而超越當地時速四十公里之限速
    ，以時速約五十公里之速度貿然向前行駛，致煞車不及，撞及宋李桂蘭倒地，而
    受有右側脛骨骨折、左側脛骨骨折等傷害，經送往私立中山醫學院附設孫中山先
    生紀念醫院轉送國軍臺中總醫院救治，延至八十九年五月十六日下午五時三十九
    分許不治死亡。乙○○於肇事後，在犯罪未發覺前，向該管公務員即臺中市警察
    局第一分局民權派出所警員侯錦章自首申告犯罪，且陳述肇事之經過，而接受裁
    判。
二、案經臺灣臺中地方法院檢察署檢察官相驗屍體後自動檢舉偵查起訴。
    理      由
一、訊據被告乙○○坦承有於前開時地駕車肇事致被害人宋李桂蘭受傷屬實，惟否認
    有何行車過失及致死之犯行，辯稱：被害人當時欲穿越路口，並非走在人行穿越
    道上，且被害人係因病死亡，與車禍受傷無關云云，但查被告於警訊時自述：「
    當時我駕駛營業小客車，由民權路往市區方向（北往南）行駛於快車道上，至民
    權路與後龍街口時撞上行人宋李桂蘭，她由巷口往後龍街方向行走，我車頭部位
    撞上宋李桂蘭的腳後，她手按住我車頭後倒地，我的車頭部位有凹陷，當時我行
    車時速約五、六十公里，最初發現她時距離約十多公尺，要閃避她，已閃避不及
    」，又於偵查中稱：「當時時速五、六十公里以上，因當地沒路燈，她穿越馬路
    時，我看到馬上閃她，但仍撞到」等語（相驗卷六、七、二十頁），另到場處理
    之警員侯錦章於原審證稱：「我到場時，雙方當事人都有在場，傷者躺在地上等
    救護，被告有在場向我坦承肇事，傷者說她要穿越馬路，看到計程車就快速走，
    沒有閃過，就被撞上了」，又據在場目擊證人丙○○接受警方查訪時陳稱：「計
    程車時速約八十至一百公里，由民權路往市區方向行駛，行人走由後龍街口（全
    家便利商店）往民權路二一三巷方向行走，當時她走在行人穿越道上，我看到行
    人過馬路時，忽然聽到剎車聲後，回頭一看即撞上了」等語（原審卷四十、四三
    頁），依上開被告之供詞，證人之陳述及卷附道路交通事故調查報告表、現場圖
    、現場照片等以觀，被告之營業小客車係在行人穿越道上撞及被害人，已無置疑
    ，而肇事地點在民權路與後龍街口，被告之營業小客車所行駛之民權路，為市區
    道路，時速限速為四十公里，肇事後營業小客車順向左斜停於往向上路方向之十
    字路口上，左側前輪及右側前輪分別於路面上留有十二點一公尺及十三公尺之煞
    車痕跡，依「一般公路汽車煞車距離、行車速度對照表」換算，被告當時之車速
    已在時速四十五公里至五十公里之間，顯已逾該處時速四十公里之限速規定，則
    其有超速行車，亦極明顯。按汽車駕駛人應注意車前狀況，隨時採取必要之安全
    措施，且應遵守市區道路時速不得超過四十公里之速限；又汽車行近行人穿越道
    前，應減速慢行，遇有行人穿越時，無論有無交通警察指揮或號誌指示，均應暫
    停讓行人先行通過。道路交通安全規則第九十四條第三項、第九十三條第一項第
    一款及第一百零三條分別定有明文。可知被告駕駛車輛至肇事地點，未遵守上開
    規定，而依當時情形天氣晴朗，夜間照明光線充足，路面乾燥、無缺陷亦無障礙
    物，視距良好，有前揭道路交通事故調查報告表可查，又無不能注意之情形，竟
    疏未注意車前路面為交叉路口之狀況，而採取減速措施，且以逾時速四十公里超
    速行駛行近行人穿越道前，亦未減速慢行，遇有行人穿越，亦未暫停讓行人穿越
    道上行人先行通過，以致肇事，則其有行車過失，已無疑義，且本件經送臺灣省
    臺中市區車輛行車事故鑑定委員會及臺灣省車輛行車事故覆議鑑定委員會分別為
    鑑定及覆議結果，亦均同此認定，有上開鑑定委員會八十九年十二月三十日中市
    鑑字第八九０六九０號函附之鑑定意見書一份、九十年四月二十三日省覆議字第
    九００五六七號函一紙附卷可參。又本件車禍被害人因此受有右側脛骨骨折、左
    側脛骨骨折等傷害，經送往私立中山醫學院附設孫中山先生紀念轉送國軍臺中總
    醫院救治無效，延至八十九年五月十六日下午五時三十九分許不治死亡等情，亦
    經臺灣臺中地方法院檢察署檢察官督同檢驗員相驗屬實，製有相驗筆錄、相驗屍
    體證明書、驗斷書在卷可憑。而證人私立中山醫學院附設孫中山先生紀念醫院醫
    師吳志隆亦證稱：一般人受車禍外傷免疫力會降低，而被害人年紀已大抵抗力很
    弱，若無發生本件車禍被害人應該不會死亡，依其於八十八年五月十八日之健康
    檢查表觀之，僅有心臟肥大症狀情況正常，被害人之死亡與本件車禍有因果關係
    等語（原審卷八四、八五頁），足見被告過失行為與被害人死亡間具有相當因果
    關係，被告上開所辯，顯係卸責之詞不足採信。本件事證明確，被告犯行堪以認
    定。
二、被告自承其駕駛前開營業小客車載客營業，則被告乃從事業務之人，其因業務上
    之過失致人於死，核被告所為，係犯刑法第二百七十六條第二項之業務過失致死
    罪。按行為人於犯罪未被發覺前，向該管公務員告知其犯罪，而不逃避接受裁判
    者，即與刑法第六十二條規定自首之條件相符；至於自首後於審判中對其犯罪「
    事實」有所主張或辯解者，係行為人辯護權之行使，不能僅據此即謂行為人無接
    受裁判之意思，是本案被告雖於原審審理時，對其犯罪事實有前述之辯解，惟其
    於犯罪未被發覺前，向警察機關自首，業經證人即警員侯錦章到庭結證屬實在卷
    ，應依刑法第六十二條之規定減輕其刑，又按汽車駕駛人行經行人穿越道不依規
    定讓行人優先通行，因而致人受傷或死亡，依法應負刑事責任者，加重其刑至二
    分之一，道路交通管理處罰條例第八十六條第一項定有明文，被告於人行穿越道
    撞及被害人並致死亡，依法應加重其刑，並先加後減之。原審予被告論科，固非
    無見，惟查被告肇事後迄未與被害人家屬達成和解，犯後態度不佳，原審予以科
    處有期徒刑一年，檢察官上訴認量刑過輕，為有理由，是被告上訴否認有行車過
    失，雖非可取，然原判決既有可議，即應予撤銷改判，爰審酌被告犯罪所生之損
    害、犯後態度等一切情狀，量處如主文第二項所示之刑，以資懲儆。
三、據上論斷，應依刑事訴訟法第三百六十九條第一項前段、第三百六十四條、第二
    百九十九條第一項前段、刑法第二百七十六條第二項、第六十二條前段、道路交
    通管理處罰條例第八十六條第一項、罰金罰鍰提高標準條例第一條前段，判決如
    主文。
本案經檢察官甲○○到庭執行職務。
中       華       民       國   九  十    年     八      月    廿九     日
                                臺灣高等法院臺中分院刑事第二庭
                                      審判長法  官  羅  禮  政
                                            法  官  蔡  聰  明
                                            法  官  陳  欣  安
右正本證明與原本無異。
如不服本判決應於收受送達後十日內向本院提出上訴書狀，其未敘述上訴之理由者並
得於提起上訴後十日內向本院補提理由書（均須按他造當事人之人數附繕本）。
                                            書記官  紀  美  鈺
中       華       民       國   九  十    年     八      月    三十     日
附錄：
刑法第二百七十六條第二項：從事業務之人，因業務上之過失犯前項之罪者，處五年
                          以下有期徒刑或拘役，得併科三千元以下罰金。
                                                                        Ｋ


司法院資訊處製作；財團法人民間司法改革基金會備份。
